【裁判字號】    99,交訴,44
【裁判日期】    990728
【裁判案由】    公共危險
【裁判全文】
臺灣屏東地方法院刑事判決              99年度交訴字第44號
公  訴  人  臺灣屏東地方法院檢察署檢察官
被      告  乙○○
上列被告因公共危險案件，經檢察官提起公訴（99年度偵字第
3286號），被告於準備程序就被訴事實為有罪之陳述，本院合議
庭裁定由受命法官獨任逕行簡式審判程序，並予判決如下：
    主  文
乙○○駕駛動力交通工具肇事，致人受傷而逃逸，處有期徒刑陸
月，如易科罰金，以新臺幣壹仟元折算壹日。緩刑貳年。
    事  實
一、乙○○於民國99年3 月1 日上午8 時許，無機車駕照而騎乘
    車牌號碼ZOB-173 號輕型機車（起訴書誤載為重型機車應予
    更正），自其位於屏東縣屏東市○○路97巷3 號住處出發，
    欲前往其女兒位於屏東市○○路229 巷2 之3 號住處。於同
    日8 時6 分許，沿屏東縣屏東市○○路由南往北方向行駛，
    行經自由路路與忠孝路229 巷交岔路口時，其上開輕型機車
    左側與沿同路同方向行駛在前，由甲○○所騎乘車牌號碼
    TFV-856 號重型機車車頭發生擦撞，致甲○○人車倒地，受
    有臉部擦挫傷、四肢多處擦挫傷、胸壁挫傷、左腰部擦挫傷
    等傷害（過失傷害部分未據告訴）。詎料，乙○○於肇事後
    ，於明知其已肇事致人受傷，係依法負有救助義務之人，理
    應將甲○○送醫救治，或為適當之保護處置，惟其因無照駕
    駛恐生他端，竟未停留現場並採取相關救護之措施，反置之
    不理，不為必要之安全救護行為，竟基於肇事逃逸之犯意，
    迅速騎乘上開輕型機車逃離現場。嗣經甲○○記下車號並報
    警處理，為警循線查獲。
二、案經屏東縣政府警察局屏東分局報告臺灣屏東地方法院檢察
    署檢察官偵查起訴。
    理  由
一、本案被告乙○○所犯係死刑、無期徒刑或最輕本刑為3 年以
    上有期徒刑以外之罪，亦非屬臺灣高等法院管轄第一審之案
    件，其於準備程序中就被訴事實為有罪之陳述，本院合議庭
    乃裁定由受命法官獨任進行簡式審判程序。又簡式審判程序
    之證據調查，不受刑事訴訟法第159 條第1 項、第161 條之
    2 、第161 條之3 、第163 條之1 及第164 條至第170 條規
    定之限制，刑事訴訟法第273 條之2 亦定有明文，故本件審
    理依該規定，亦排除嚴格證據調查，併予敘明。
二、上揭肇事逃逸之犯罪事實，業據被告乙○○於警詢及本院審
    理時坦承不諱（見警卷第3 至4 頁、本院卷第24、第27至28
    頁），核與被害人即證人甲○○於警詢時所證情節大致相符
    （見警卷第5 至7 頁），並有道路交通事故現場圖、道路交
    通事故調查報告表(一)、(二)、車籍基本資料查詢畫面、屏東縣
    政府警察局指揮中心受理110 報案紀錄單、屏東縣政府警察
    局交通隊疑似道路交通事故肇事逃逸追查表、屏東縣政府警
    察局舉發違反道路交通管理事件通知單、證號查詢機車駕駛
    人資料表、車號查詢輕型機車車籍資料表、各1 份、事故現
    場及肇事車輛照片共11張附卷可稽（見警卷第8 至10頁、第
    12頁、第13頁、第16頁、第18至20頁、第21至26頁）；而被
    害人甲○○因本件車禍而受有傷害一情，亦有財團法人屏東
    基督教醫院診斷證明書1 紙（見警卷第15頁），是本件被告
    肇事逃逸之犯行，事證明確，洵堪認定，應依法論科。
三、查機車係以汽油原動機為動力，並以行駛公共道路為其主要
    功能之運輸工具，為刑法第185 條之4 規定之動力交通工具
    。按刑法第185 條之4 之肇事致人死傷逃逸罪，乃為加強救
    護，減少被害人之死傷，促使駕駛人於肇事後能對被害人即
    時救護，是該罪之成立祇以行為人有駕駛動力交通工具肇事
    ，致人死傷而逃逸之事實為已足，不以行為人之肇事有過失
    ，或被害人因之成為無自救能力人為必要（最高法院90年度
    台上字第6786號判決參照）。核被告乙○○之所為，係犯刑
    法第185 條之4 肇事逃逸罪。另被告係案發後，經警方查訪
    在場目擊者後及被害人主動記下肇事車輛之車牌號碼後，始
    查得被告所騎乘上開輕型機車之車牌號碼，因而循線查獲被
    告，此有屏東縣政府警察局交通隊疑似道路交通事故肇事逃
    逸追查表1 紙及被害人之警詢筆錄在卷可參（見警卷第13、
    第4 至5 頁），故被告到案情形並不合刑法第62條之自首要
    件，爰不得依該規定減輕其刑，附此敘明。爰審酌被告未領
    有駕駛執照卻仍駕車上路，又於肇事後未下車察看並對被害
    人為必要之救護，即逕行駕車逃逸，枉顧被害人之安危，恐
    致被害人錯失救治良機，行為誠屬不該；兼衡酌其於警詢、
    本院審理時均坦承犯行足認其尚有悔意及被告家庭經濟狀況
    欠佳為低收入戶，此有屏東縣屏東市公所低收入戶證明書（
    見本院卷第29頁），又罹患尿毒症之慢性疾病，此復有復興
    醫院診函在卷可憑（見本院卷第17頁），暨被害人業已表明
    願意原諒被告等一切情狀，量處如主文所示之刑，並諭知易
    科罰金之標準，以資懲儆。另查被告未曾因故意犯罪受有期
    徒刑以上刑之宣告，有臺灣高等法院被告前案紀錄表可稽，
    其因一時失慮致罹刑章，犯後已獲得被害人之諒解，已如上
    述，經此偵審程序並有期徒刑宣告之教訓，當知所警惕，而
    無再犯之虞，本院因認其所受刑之宣告以暫不執行為適當，
    爰併予宣告緩刑2 年，以勵自新。
據上論斷，應依刑事訴訟法第273 條之1 第1 項、第299 條第1
項前段，刑法第185 條之4 、第41條第1 項前段、第74條第1 項
第1 款，判決如主文。
本案經檢察官潘國威到庭執行職務。
中    華    民    國    99    年    7     月  28     日
                  交通法庭    法  官  陳怡先
以上正本證明與原本無異。
如不服本判決應於收受判決後10日內向本院提出上訴書狀，並應
敘述具體理由；其未敘述上訴理由者，應於上訴期間屆滿後20日
內向本院補提理由書（均須按他造當事人之人數附繕本）「切勿
逕送上級法院」。
中    華    民    國    99    年    7     月    28    日
                              書記官  龔惠婷
中華民國刑法第185 條之4 （肇事遺棄罪）駕駛動力交通工具肇
事，致人死傷而逃逸者，處6 月以上5 年以下有期徒刑。

司法院資訊處製作；財團法人民間司法改革基金會備份。
